【裁判字號】    95,易,1809
【裁判日期】    950926
【裁判案由】    毒品危害防制條例
【裁判全文】
臺灣臺北地方法院刑事判決              95年度易字第1809號
公  訴  人  臺灣臺北地方法院檢察署檢察官
被      告  甲○○
上列被告因違反毒品危害防制條例案件，經檢察官提起公訴（九
十五年度毒偵字第一七八六號），被告於準備程序中就被訴事實
為有罪之陳述，經本院合議庭裁定改用簡式審判程序，判決如下
：
    主  文
甲○○連續施用第二級毒品，累犯，處有期徒刑陸月，如易科罰
金，以銀元佰元即新臺幣玖佰元折算壹日。扣案之安非他命貳
小包（合計毛重：貳點公克，合計淨重：壹點玖公克）沒收銷
燬之。
    事  實
一、甲○○前因違反毒品危害防制條例案件，經臺灣板橋地方法
    院以八十八年度毒聲字第一一九號、八十八年度毒聲字第二
    一三七號裁定送臺灣臺北看守所附設勒戒所觀察、勒戒後，
    認無繼續施用毒品之傾向，由臺灣板橋地方法院檢察署檢察
    官於八十八年三月三十一日以八十八年度偵字第一四七二號
    、於八十八年四月十七日以八十八年度偵緝字第五○六號為
    不起訴處分確定，復因施用第一、二級毒品案件，經臺灣臺
    北地方法院以九十一年度偵緝字第二○六號判決應執行有期
    徒刑一年六月確定，於九十四年九月二十四日縮刑期滿執行
    完畢，再因施用第二級毒品案件，經臺灣臺北地方法院以九
    十三年度簡字第二一八七號判決有期徒刑四月確定，於九十
    四年九月九日假釋出監，所餘刑期於九十四年十二月三十一
    日期滿，未經撤銷假釋，視為執行完畢，詎猶不知悔改，復
    基於施用第二級毒品安非他命之概括犯意，連續於九十五年
    六月十日二十二時許在臺北市中山區○○○路某ＫＴＶ包箱
    內，同年月二十一日至二十二日期間內某時在不詳地點，以
    將第二級毒品安非他命置放於錫箔紙內點火燒烤之方式施用
    第二級毒品安非他命二次，嗣於九十五年六月二十四日二十
    三時許，為警在臺北市○○區○○街四○號前查獲，並扣得
    安非他命二小包（合計毛重：二．三公克，合計淨重：一．
    九公克）。
二、案經臺北市政府警察局中山分局報請臺灣臺北地方法院檢察
    署檢察官偵查起訴。
    理  由
一、上揭事實業據被告潘志宏於警詢（見偵卷第九至十二頁）、
    及本院準備程序（見本院卷第三四頁）、審理程序（見本院
    卷第二七頁）中坦承不諱，又被告於九十五年六月二十五日
    採集尿液，經送臺灣檢驗科技股份有限公司以ＥＩＡ酵素免
    疫分析法及ＧＣ／ＭＳ氣相層析質譜儀法檢驗結果，呈安非
    他命陽性反應，有臺北市政府警察局偵辦毒品案件尿液檢體
    委驗單（見偵卷第五三頁）及臺灣檢驗科技股份有限公司九
    十五年七月十三日濫用藥物尿液檢驗報告附卷足憑（見偵卷
    第五五頁）。而扣案之毒品二小包經依聯勤二○四廠製造之
    煙毒品檢驗Ａ包試劑初步檢驗結果，確呈第二級毒品安非他
    命反應（合計毛重：二．三公克，合計淨重：一．九公克）
    ，有臺北市政府警察局中山分局查獲涉嫌毒品危害防制條例
    毒品初步鑑驗報告書附卷足憑（見偵卷第二六頁），並有臺
    北市政府警察局中山分局搜索扣押筆錄暨扣押物品目錄表（
    見偵卷第十四至十七頁）及採證照片（見偵卷第二七頁）附
    卷足憑，堪認被告之自白與事實相符，為可採信。按「九十
    二年七月九日新修正之毒品危害防制條例刪除二犯及三犯之
    規定，一改修法前繁雜之處遇程序，僅將施用毒品者簡化區
    分為初犯、再犯，並認施用毒品者係屬病患性犯人，以觀察
    、勒戒戒除其身癮，並以強制戒治去除其心癮。．．．。參
    酌上開立法理由，修正毒品危害防制條例就施用毒品者，祇
    於『初犯』及『五年後再犯』二種情形，有其追訴條件之限
    制，即須於初犯經觀察、勒戒或強制戒治釋放後，五年內均
    無施用毒品之行為，始能認其前所實施之觀察、勒戒或強制
    戒治已足遮斷毒癮，而得於五年後再犯時，再予適用初犯之
    規定，重行觀察、勒戒等程序。倘五年內已經再犯，被依法
    追訴處罰，縱其第三次《或第三次以上》施用毒品之時間在
    初犯釋放五年以後，即與『五年後再犯』之情形有別，且因
    已於『五年內再犯』，顯見其再犯率甚高，原實施觀察、勒
    戒或強制戒治，已無法收其實效，而無五年戒斷期之存在，
    自無再經觀察、勒戒及強制戒治之必要，應由檢察官逕行起
    訴，始符新法修正之本旨。」，有最高法院九十五年台非字
    第五九號判決可資參照，本件被告連續施用安非他命之時間
    雖在八十八年間初犯執行觀察勒戒完畢釋放五年以後，然被
    告於五年內另因施用第一、二級毒品案件，經臺灣臺北地方
    法院以九十一年度偵緝字第二○六號判決應執行有期徒刑一
    年六月確定，於九十四年九月二十四日縮刑期滿執行完畢，
    復因施用第二級毒品案件，經臺灣臺北地方法院以九十三年
    度簡字第二一八七號判決有期徒刑四月確定，於九十四年九
    月九日假釋出監，所餘刑期於九十四年十二月三十一日期滿
    ，未經撤銷假釋，視為執行完畢，依上揭說明，本件已無再
    經觀察、勒戒及強制戒治之必要，應由檢察官逕行起訴，是
    被告連續施用第二級毒品罪，已堪認定，本件事證明確，應
    依法論科。
二、經查：
  (一)被告行為後，刑法業於九十四年二月二日公布，於九十五年
    七月一日施行，其中刪除刑法第五十六條，修正第二條、第
    二十五條、第二十六條、第二十八條、第三十三條、第五十
    五條規定。按「行為後法律有變更者，適用行為時之法律，
    但行為後之法律有利於行為人者，適用最有利於行為人之法
    律」，現行刑法第二條第一項定有明文，此條規定乃與刑法
    第一條罪刑法定主義契合，而貫徹法律禁止溯及既往原則，
    係規範行為後法律變更所生新舊法律比較適用之準據法，是
    刑法第二條本身雖經修正，但其既屬適用法律之準據法，本
    身尚無比較新舊法之問題，應一律適用裁判時之現行刑法第
    二條規定以決定適用之刑罰法律，先予說明。又以本次刑法
    修正之比較新舊法，應就罪刑有關之共犯、未遂犯、想像競
    合犯、牽連犯、連續犯、結合犯，以及累犯加重、自首減輕
    暨其他法定加減原因（如身分加減）與加減例等一切情形，
    綜其全部罪刑之結果而為比較，有最高法院九十五年五月二
    十三日九十五年度第八次刑庭會議決議意旨可資參照。
  (二)按安非他命係屬毒品危害防制條例第二條第二項第二款所規
    定之第二級毒品。核被告所為係犯毒品危害防制條例第十條
    第二項之施用第二級毒品罪，其每次施用前、後持有第二級
    毒品之低度行為，為嗣後施用之高度行為所吸收，不另論罪
    。
  (三)被告行為後，刑法第五十六條關於連續犯之規定業於九十五
    年七月一日修正刪除生效，該連續犯規定刪除後，除法理上
    合於接續犯、包括一罪之情形仍可認為構成單一之犯罪外，
    其於數犯罪行為之情形，即應依刑法第五十一條之規定予以
    分論併罰。經依刑法第二條第一項比較新、舊法之結果，認
    本件被告前後二次施用第二級毒品之行為，並無適用行為後
    之新法較有利於被告之情形，自應適用行為時即修正前刑法
    第五十六條關於連續犯之規定。是被告先後二次施用第二級
    毒品之行為，其時間緊接，方法相同，觸犯構成要件相同之
    罪名，顯係基於概括犯意為之，為連續犯，應依修正前刑法
    第五十六條連續犯之規定論以一罪，並依法加重其刑。
  (四)被告前因施用第一、二級毒品案件，經臺灣臺北地方法院以
    九十一年度偵緝字第二○六號判決應執行有期徒刑一年六月
    確定，於九十四年九月二十四日縮刑期滿執行完畢，再因施
    用第二級毒品案件，經臺灣臺北地方法院以九十三年度簡字
    第二一八七號判決有期徒刑四月確定，於九十四年九月九日
    假釋出監，所餘刑期於九十四年十二月三十一日期滿，未經
    撤銷假釋，視為執行完畢，有臺灣高等法院被告前案紀錄表
    在卷可查（見本院卷第四至十九頁），其受前開徒刑之執行
    完畢後，五年以內因故意再犯本件有期徒刑以上之罪，不論
    依修正前之刑法第四十七條，或修正後之刑法第四十七條第
    一項之規定，均構成累犯，對被告而言並無適用新法較為有
    利之情形，應逕依修正前刑法第四十七條規定，論以累犯，
    並加重其刑，及依法遞加之。
  (五)爰審酌被告素行不佳，前經觀察勒戒、強制戒治等程序並經
    法院論罪處刑，仍不知悔改，復繼續沾染毒品惡習，其施用
    第二級毒品行為對於自身危害程度非輕、其犯罪之動機、目
    的、手段，暨犯後坦承犯行、態度良好等一切情狀，量處如
    主文所示之刑；又被告行為後，刑法第四十一條第一項有關
    易科罰金之折算標準已於九十四年二月二日修正公布，罰金
    罰鍰提高標準條例第二條並於九十五年五月十七日修正刪除
    ，均自九十五年七月一日施行，有關易科罰金之折算標準，
    由修正前銀元一百元以上三百元以下（即新臺幣三百元以上
    九百元以下折算一日），提高為新臺幣一千元以上三千元以
    下折算一日，新舊法比較結果，以行為時即修正前規定有利
    於行為人，依修正後刑法第二條第一項前段之規定，應適用
    行為時即修正前刑法第四十一條第一項前段及修正前罰金罰
    鍰提高標準條例第二條之規定，諭知易科罰金之折算標準。
  (六)扣案之安非他命二小包（合計毛重：二．三公克，合計淨重
    ：一．九公克），係第二級毒品，應依毒品危害防制條例第
    十八條第一項前段規定沒收銷燬之。
據上論斷，應依刑事訴訟法第二百七十三條之一第一項、第二百
九十九條第一項前段，毒品危害防制條例第十條第二項、第十八
條第一項前段，刑法第十一條前段、第二條第一項前段，修正前
刑法第五十六條、第四十七條、第四十一條第一項前段，罰金罰
鍰提高標準條例第一條前段，修正前罰金罰鍰提高標準條例第二
條，現行法規所定貨幣單位折算新臺幣條例第二條，判決如主文
。
本案經檢察官乙○○到庭執行職務。
中    華    民    國    95    年    9    月    26     日
                  刑事第十四庭  法  官  李家慧
以上正本證明與原本無異。
如不服本判決，應於判決送達後10日內，向本院提出上訴狀。
                                書記官  楊文祥
中    華    民    國    95    年    9    月    26     日
附錄本件論罪科刑法條：毒品危害防制條例第十條第二項。
毒品危害防制條例第10條
施用第一級毒品者，處 6 月以上 5 年以下有期徒刑。
施用第二級毒品者，處 3 年以下有期徒刑。


司法院資訊處製作；財團法人民間司法改革基金會備份。
